臺灣花蓮地方法院刑事判決　　　　　　　　　　　　　　九十年度交訴字第三號
　　公　訴　人　臺灣花蓮地方法院檢察署檢察官
　　被　　　告　甲○○
右列被告因業務過失致死案件，經檢察官提起公訴（九十年度偵字第二○六五號）本
院判決如左：
    主  文
甲○○無罪。
    理  由
一、公訴意旨略以：被告甲○○為大客車司機，係從事駕駛業務之人，於民國九十年
    七月一日下午，駕駛車號：ＵＴ--三四一號營業大貨車，沿省道台九線公路由南
    往北行駛，於同日十三時五十六分許，行經花蓮縣富里鄉○○路一一○號前時，
    應注意車前狀況，隨時採取必要之安全措施，以防止發生危險事故，而依當時情
    形，又無不能注意之情形，竟疏於注意，致與同向由紀素婦所騎乘之ＷＷＧ--九
    二八號機車發生擦撞，紀素婦因失血過多，於送醫後不治死亡，案經紀素婦之子
    丁○○訴請偵辦，因認被告涉犯刑法第二百七十六條第二項之業務過失致死罪嫌
    云云。
二、本件公訴人認被告甲○○涉有上述犯行，無非係以：右揭犯罪事實，有卷附道路
    交通事故調查報告表、現場照片及汽車駕駛執照影本等可資佐證；而被害人紀素
    婦確因本件車禍受傷死亡，復經檢察官督同法醫師相驗屬實，製有勘驗筆錄、驗
    斷書、相驗照片及相驗屍體證明書等附卷可稽，為其論罪之依據。
三、訊據被告甲○○固不否認有於上述時地駕車發生車禍，致其所駕駛之前揭營業大
    貨車與被害人紀素婦所騎乘之右開機車相撞，被害人紀素婦倒地受傷失血過多，
    並不治死亡之情，惟堅決否認有上述犯行，辯稱：伊當時車速不快，約時速三十
    幾公里，被害人紀素婦是由右側中山路一一○號宅前手持竹竿騎乘機車橫越馬路
    ，伊見狀急速向左閃避不及，實在無法防範，本件車禍發生，伊應無過失云云。
四、經查：（一）被害人紀素婦因右開車禍受傷，經送醫不治死亡，已據告訴人丁○
    ○指訴甚詳，並經台灣花蓮地方法院檢察署檢察官督同法醫師相驗明確，製有勘
    驗筆錄、驗斷書、相驗照片及相驗屍體證明書足憑。惟被害人紀素婦當時騎乘機
    車方向，據被告供稱：「我是由台東往花蓮方向行駛（由南向北）....，在駛經
    富里鄉○○路一一○號前時，突然發現有一名婦人.... 騎一部機車.... 駛出車
    道，當時我立刻閃入對向車道緊急煞車，但紀素婦還是撞擊右側方護欄」、「當
    時紀素婦駛出車道時，手拿著一支竹子長一米四十，致使無法煞車衝出車道中心
    ，致生車禍事故」，「..... 紀素婦是從他住處富里鄉○○路一一○號直接出來
    ..... 」（見警卷第二、三、五頁）、「..... 行經花蓮縣富里鄉○○路一一○
    號前，發生車禍，被害人紀素婦是從他家即中山路一一○號騎機車出來，手拿竹
    竿要橫越馬路，我看到他後，車子往對向車道閃避，還是撞到他」云云（見本院
    九十年九月十二日訊問筆錄），另證人即肇事時坐在被告車上之目擊證人乙○○
    到庭證稱：「當時甲○○駕駛大貨車由南往北，被害人從他家騎機車要越過馬路
    ，左手拿著一根竹竿，當他發現車來時，一時緊張，沒有辦法煞車，而甲○○發
    現後，要往左對向車道閃避，但是還是來不及」，「（被告）車速應該不快，因
    為遇到紅燈，剛起步不久，應該只有時速三十幾公里而已」云云（見本院九十年
    九月十九日訊問筆錄）。又證人即至現場處理之警員丙○○到庭結證稱：「現場
    機車是倒在路中間，有一根長的竹竿也是橫在馬路上，後來我有問被害人兒子，
    據他兒子講，他媽媽可能是拿了竹竿騎機車要到菜園去... 」云云（見同日訊問
    筆錄），而告訴人丁○○於偵查中陳稱：「（問：妳母親昨日（七月一日）騎機
    車欲往何處？）他要去菜園」云云（見相驗卷第二十頁），綜上，並參酌卷附道
    路交通事故調查報告表肇事經過摘要欄載述：「... 由甲○○駕駛，突然有一婦
    人（紀素婦）由中山路一一○號前衝出，因閃避不及，致紀婦... 」等情以觀，
    足見被害人紀素婦是由其住處（中山路一一○號）前騎乘右開機車，手持竹竿衝
    出，橫越馬路欲至其菜園工作，殊無疑義。公訴人認被害人紀素婦係與被告同向
    行駛，容有誤會。（二）被告甲○○對於本件車禍發生之責任歸屬，雖於偵查中
    供稱：「我認為自己當然有點過失，對方也有過失」云云（見偵查卷第二十頁）
    ，惟其對於過失在何處，並未進一步說明，致無從判斷被告所謂之過失係指法律
    上責任之過失，抑或單指本件車禍係其駕駛之右開營業大貨車與被害人騎乘之機
    車相碰撞，致被害人受傷不治死亡想當然耳之道德上責任？縱認被告供認其有法
    律上責任之過失，然按「被告之自白，不得作為有罪判決之唯一證據，仍應調查
    其他必要之證據，以察其是否與事實相符」，刑事訴訟法第一百五十六條第二項
    定有明文，職是而論，被告上開於偵查中之自白犯罪，自不得作為其有罪之唯一
    證據，更何況被告於本院審理中堅決否認有何過失犯行，其上開之自白犯罪，非
    無瑕疵可指，當更難執為不利於被告之證據。（三）依卷附之道路交通事故調查
    報告表上肇事現場圖（見相驗卷第五頁）顯示：肇事後被告前揭營業大貨車係頭
    北尾南停於中山路一一○號前對向車道，右後輪後留有煞車痕一條，起於遵行車
    道靠道路中心線附近，被害人機車頭略東北倒於中山路一一○號前車道在營業大
    貨車之右後方，被害人機車前數公尺處，即營業大貨車右側有一根長一公尺四十
    公分之竹竿，機車後輪後方靠中心線附近留有一攤血跡等情，藉此關係位置，並
    參酌前述被害人紀素婦係由其中山路一一○號住處前騎乘機車，手持竹竿衝出，
    橫越馬路欲至菜園工作等情形綜合研析，本件車禍之所以發生應係被告駕駛右開
    營業大貨車，沿省道台九線公路由往南向北行駛，行經前揭中山路一一○號前，
    被害人騎乘機車手持竹竿，由營業大貨車右側即中山路一一○號其住處前駛出進
    入車道，疏未注意左方來車並讓直行車先行。而被告駕駛營業大貨車於遵行車道
    內正常行駛，發現狀況已採往左煞避措施，惟閃避不及而肇事，彰彰明甚，準此
    而論，本件肇事責任之推定，被害人紀素婦騎乘機車，由路外起步欲橫越馬路，
    疏未注意左方來車並讓直行車先行，應為肇事原因，被告依規定在遵行車道內行
    駛，如非被害人突然橫越，則本件車禍應不致發生，且被害人騎乘機車突然衝出
    橫越，在遵行車道正常行駛之被告所駕駛之營業大貨車，實無法防範，自難令其
    負過失責任。（四）本件肇事責任經送台灣生花東區車輛行車事故鑑定委員會鑑
    定及台灣省車輛行車事故覆議鑑定委員會覆議結果，亦同本院上開之認定，有該
    鑑定委員會九十年十月十五日花鑑字第九○○五三二號鑑定意見書，及該覆議鑑
    定委員會九十一年一月八日府覆議字第九○二五四四號函各一件在卷足資覆按（
    附於本院卷內）。（五）被告及其營業大貨車靠行公司（震益交通有限公司）雖
    已於九十年七月十日與被害人家屬成立民事上和解，賠償損害共新台幣二百二十
    萬元正，有調解筆錄影本一份附卷可證。惟查，發生車禍致人於死，不論行為人
    有無過失責任，依民間習俗或情理上，均或多或少賠償被害人家屬喪葬等費用，
    以減輕良心譴責，但要難根據有無和解而判定被告應否負過失責任。（六）綜上
    所述，被告前開辯以伊無法防範本件車禍之發生，應無過失責任云云，尚堪予採
    信。
五、按犯罪事實，應依證據認定之，無證據不得推定其犯罪事實，刑事訴訟法第一百
    五十四條定有明文，又認定不利於被告之事實，須依積極證據，茍積極證據不足
    為不利於被告之認定時，即應為有利於被告之認定，更不必有何有利之證據（最
    高法院三十年上字第八一六號判例參照），綜上所述，公訴人所持之論據，尚不
    能證明被告有上述過失致死的犯行，此外，本院復查無其他確切證據，足資審認
    ，被告犯罪尚屬不能證明，自應為無罪判決之諭知。
據上論斷，應依刑事訴訟法三百零一條第一項，判決如主文。
本案經檢察官李子春到庭執行職務。
中      華      民      國      九十一    年      二      月    六      日
                                臺灣花蓮地方法院刑事庭
                                    法  官  翁  慶  珍
右正本證明與原本無異。
如對本判決不服，應於送達後十日內，向本院提出上訴狀。（應抄附繕本）告訴人或
被害人如對於本判決不服者，應具備理由請求檢察官上訴，其上訴期間之計算係以檢
察官收受判決正本之日期為準。
                                    法院書記官
中      華      民      國      九十一    年      二      月    七      日
